【裁判字號】    95,訴,426
【裁判日期】    951114
【裁判案由】    公共危險
【裁判全文】
臺灣宜蘭地方法院刑事判決               95年度訴字第426號
公  訴  人  臺灣宜蘭地方法院檢察署檢察官
被      告  甲○○
指定辯護人  本院公設辯護人  乙○○
上列被告因公共危險案件，經檢察官提起公訴（95年度偵字第
2912 號），本院判決如下：
    主  文
甲○○放火燒燬現供人使用之住宅，未遂，處有期徒刑壹年拾月
，緩刑伍年，緩刑期間付保護管束。扣案之打火機及寶特瓶各壹
個均沒收。
    事  實
一、甲○○與其母丙○○、其弟張學智及弟媳丁○○原同住於丙○○所有位於宜蘭縣員山鄉○○路○段115巷1弄10號住處，
    於民國（下同）95年7月24日晚上7時許，甲○○於飲酒後在
    前揭住處，與其弟媳丁○○發生口角，一時氣憤，竟持自備
    之容量600ＣＣ寶特瓶至同鄉○○路○段同樂農會加油站購買
    汽油後，同日晚上7時30分許返回住處，基於放火燒燬現供
    人使用住宅之犯意，將汽油潑灑於丁○○二樓房間門口，再
    用己有之打火機點燃，火流迅速延著地板、房間門燃燒至房
    間內，幸因其弟張學智與其母丙○○及時發覺合力將火勢撲
    滅，始未燒燬該住宅，惟已造成丁○○所使用房間之房間門
    板、門板上方及地板燻黑及碳化。嗣宜蘭縣政府消防局員山
    分隊接獲火災報案，亦到場處理，並扣得甲○○所有供放火
    所使用之打火機及寶特瓶各1個。
二、案經丁○○訴由宜蘭縣警察局宜蘭分局報請臺灣宜蘭地方法
    院檢察署檢察署偵查起訴。
    理  由
一、上揭事實，業據被告甲○○自警詢、檢察事務官詢問時、檢
    察官訊問及本院審理中坦承不諱，核與證人即被告弟媳丁○○及證人即被告之母丙○○於警詢、檢察事務官詢問時之陳
    述及本院審理中結證情節相符；並與證人即被告之弟張學智
    於檢察事務官詢問時陳述之情節一致。而本件火災之發生，
    依據宜蘭縣員山鄉○○路○段115巷1弄10號住處起火戶燃燒
    後之狀況為二樓西北樓梯口臥室門板附近、門板上方受煙燻
    黑，門板受燒碳化變色，門板附近碳化物均集中於門口外側
    地面，且該臥室門口附近地面留下圓形液體流動及碳化變色
    痕跡，未擴大延燒至其他建築物或物品，起火處應在起火戶
    二樓西北樓梯口臥室門口附近，認定起火原因應為人為縱火
    引起之火災，亦有宜蘭縣政府消防局95年8月2日宜消調字第
    0950004888號函暨95年8月1日火災原因調查報告書1份、宜
    蘭縣政府消防局員山分隊火災出動觀察紀錄1份、起火場所
    平面圖暨照相位置圖2張及火災現場照片19幀在卷可稽，並
    有被告用以點火之打火機及寶特瓶各1個扣案可資佐證。又
    被告購買汽油裝入空寶特瓶攜回前揭住宅，復以傾倒汽油後
    持打火機點燃，而汽油係屬易燃之液體物質，予以引燃即足
    以釀成災害，此應為被告所得以認識，竟仍決意引火點燃，
    則其已表現放火行為之外觀，且其係在木質房門及木質地板
    點火，客觀上應已具備燒燬建築物之危險之可能性，當已達
    於著手放火之實行階段。堪信被告之自白核與事實相符，應
    值採信。是本件事證明確，被告著手於放火燒燬現供人使用
    住宅而不遂之犯行，堪可認定，應予依法論科。
二、核被告已著手於燒燬現供人使用住宅，惟該住宅之主要結構
    並未燒燬，房屋本身尚未達喪失其效用之程度，僅燒燬2樓
    丁○○所居住使用房間之房間門板、門板上方及地板燻黑及
    碳化之所為，係刑法第一百七十三條第三項、第一項之放火
    燒燬現供人使用之住宅未遂罪。被告已著手於放火行為之實
    行而不遂，為刑法第二十五條第一項之未遂犯，應依同法第
    二項規定減輕其刑。又被告於犯罪後，自警詢、檢察官訊問
    、檢察事務官詢問及審理中均到庭供認犯行明確，顯見其因
    誤蹈重典後，確有願受法律制裁悔改之意。且其飲酒後因與
    丁○○爭吵，一時衝動憤而以容量600ＣＣ之寶特瓶盛裝汽
    油並持打火機點燃放火，惟僅使丁○○所使用房間之房間門
    板、門板上方及地板燻黑及碳化，未對住宅造成巨大之損害
    ，嗣於本院審理中，丁○○及丙○○復當庭表明願意原諒被
    告，有本院95年10月31日審理筆錄在卷足考，是綜審被告之
    整體犯罪情節與事後業得被害人諒解之情狀，再參酌其係因
    酒後一時氣憤致難以控制始罹重罪等各項情狀，認其所為之
    整體犯行與刑法第一百七十三條第一項所定放火燒燬現供人
    使用之住宅之無期徒刑或七年以上有期徒刑之法定刑期相較
    ，客觀上以一般國民生活經驗法則為之檢驗，實屬情輕法重
    而足引起一般人之同情，衡以被告之犯罪動機、目的、手段
    及其對社會整體防衛機制之破壞及損及被害人財產法益之程
    度，可見被告犯行尚有足堪憫恕之處，本院認即令處以法定
    最低刑度猶嫌過重，爰依刑法第五十九條之規定酌減其此部
    分之法定本刑，並與前揭未遂犯減輕部分遞予減輕其刑。本
    院審酌被告並無前科，此有臺灣高等法院被告前案紀錄表1
    件在卷可參，素行尚屬良好，竟因細故爭執，不思理性處理
    ，反憤而對被害住宅放火之犯罪動機、目的、手段，與此等
    放火行為對於被害住宅及鄰房安全均有莫大威脅，並可能因
    此釀成無可挽回之巨災，惟幸因張學智、丙○○及時撲滅火
    勢而未生重大損害，暨房屋受損等危害程度，以及被告犯罪
    後坦承犯行，並已取得被害人丁○○、丙○○之諒解（如前
    述），犯後態度良好等一切情狀，並審酌檢察官於審理庭之
    具體求刑，爰量處如主文所示之刑，以資懲儆。末查，被告
    前未曾受有期徒刑以上刑之宣告，此有上述前案紀錄表在卷
    可佐，其因一時失慮，致觸犯本件犯行，經此次科刑教訓後
    ，應知警惕而無再犯之虞，且被告正值壯年階段，本院認為
    前開對其宣告之刑，以暫不執行為適當，併予宣告緩刑五年
    ，緩刑期間併付保護管束，以啟自新，並期矯正其偏差之價
    值觀及行為。至扣案之打火機1只及寶特瓶1個，均係被告所
    有供本件犯罪所用之物，此業經被告於本院審理中供述甚詳
    ，爰依刑法第三十八條第一項第二款之規定宣告沒收。
據上論斷，應依刑事訴訟法第二百九十九條第一項前段，刑法第
一百七十三條第三項、第一項、第二十五條第一項、第二項、第
五十九條、第七十四條第一項第一款、第九十三條第一項、第三
十八條第一項第二款，判決如主文。
本案經檢察官沈念祖到庭執行職務
中    華    民    國    95    年    11    月    14    日
                刑事第三庭  審判長法  官  林惠玲
                                  法  官  郭淑珍
                                  法  官  劉家祥
以上正本證明與原本無異。
如不服本判決，應於判決送達後10日內向本院提出上訴狀（應附
繕本）。告訴人或被害人如對於本判決不服者，應具備理由請求
檢察官上訴，其上訴期間之計算係以檢察官收受判決正本之日期
為準。
                                  書記官  林慶生
中    華    民    國    95    年    11    月    15    日
附錄論罪科刑之法條：
中華民國刑法第一百七十三條（放火或失火燒燬現住建築物及交
通工具罪）
放火燒燬現供人使用之住宅或現有人所在之建築物、礦坑、火車
、電車或其他供水、陸、空公眾運輸之舟、車、航空機者，處無
期徒刑或七年以上有期徒刑。
失火燒燬前項之物者，處一年以下有期徒刑、拘役或五百元以下
罰金。
第一項之未遂犯罰之。
預備犯第一項之罪者，處一年以下有期徒刑、拘役或三百元以下
罰金。


司法院資訊處製作；財團法人民間司法改革基金會備份。
